臺灣高等法院刑事判決　　　　 　　　93年度上更(一)字第244號
　　上　訴　人
　　即　被　告　甲○○
上列上訴人因搶奪案件，不服臺灣桃園地方法院92年度訴字第58
9號，中華民國92年8月12日第一審判決（起訴案號：臺灣桃園地
方法院檢察署92年度偵字第3702、4787號），提起上訴，經判決
後，由最高法院發回更審，本院判決如下：
    主  文
原判決撤銷。
甲○○意圖為自己不法之所有，攜帶兇器，搶奪他人之動產，處
有期徒刑壹年肆月。
扣案之水果刀壹支沒收。
    事  實
一、甲○○於民國九十二年二月二十五日十時三十分許，攜帶其
    所有客觀上足以對人之生命、身體安全構成威脅，具有危險
    性之兇器水果刀一支，在桃園縣中壢市○○路與環中東路口
    ，見丙○○所駕駛萇記泰安蛋皮公司所有Ｗ三─四八三三號
    自用小貨車熄火未拔下鑰匙，停放在於交岔路口旁下車卸貨
    ，丙○○暫走離前開貨車僅約五公尺，仍在其實力支配下，
    竟萌生公然奪取該貨車之不法所有意圖，趁丙○○不及防備
    之際，逕自衝至該自用小貨車左側車門旁，打開左側車門後
    ，坐進駕駛座上，客戶見狀告知丙○○回頭追趕，阻止不及
    ，眼見甲○○以未拔下之貨車鑰匙啟動該自用小貨車搶奪得
    手加速駛離，隨即跟車後跑追約二百公尺，並攔下年籍不詳
    成年男子所駕駛之車輛，搭乘其車緊追至桃園縣中壢市內壢
    火車站前之中華路上，甲○○駕駛搶得之自用小貨車，因前
    方車輛紅燈停止而無法繼續逃離，丙○○及該男子一同追上
    ，分別上前打開自用小貨車之兩側車門，甲○○見狀隨即跳
    下貨車欲逃逸之際，遭該成年男子拉住，扯下甲○○當時反
    穿在上身之藍色外套一件（其內口袋裝有上開水果刀一支、
    證件夾一件、太陽眼鏡一付及甲○○之
    甲○○當場掙脫而逃逸。
二、案經桃園縣警察局報請臺灣桃園地方法院檢察署檢察官偵查
    起訴。
    理  由
一、訊據上訴人即被告甲○○矢口否認有何搶奪犯行，辯稱：案
    發時不在現場，其證件在案發前一日已遺失，其太太在二月
    二十四日有報案云云。
二、經查：
  (一)被告於前述時地，趁被害人丙○○下車卸貨不及防備之際，
    公然奪取前開貨車加速駛離，及被追及扯下扣案外套、外套
    口袋內裝水果刀、證件夾、太陽眼鏡及甲○○
    掙脫逃逸等情，業經被害人於原審及本院前審審理時證述甚
    詳，核與證人即警員林國基於原審證稱丙○○報案處理經過
    相符（見原審卷第九十三頁），並有扣案藍色外套一件、水
    果刀一支、證件夾一件、太陽眼鏡一付、被告甲○○之身分
    證一紙可證（見九十二年度偵字第三七０二號卷《下稱偵查
    卷》第二十三頁至第二十五頁）。且被告於上開搶奪過程中
    ，不僅為被害人當場發覺立即緊追，於追上打開右側車門跳
    上該貨車內拔下車鑰匙之際，先看見被告側面，被告轉頭看
    時亦清楚目睹被告正面，而於協助被害人追趕被告之成年男
    子，當場拉住並扯下被告當時反穿之藍色外套及其他扣案證
    物時，被害人亦在現場，並於被告掙脫逃逸跑步追趕途中，
    因被告二次回頭看，又再近距離清楚目睹被告面貌一節，亦
    據被害人於警詢、原審及本院前審審理時一致指證明確（見
    偵查卷第十六頁反面、第十八頁正、反面、本院前審第六十
    五頁、第六十八頁、第六十九頁），應無誤認之虞，且被害
    人與被告素不相識，更無仇隙，亦無誣陷之可能。至被害人
    於警詢之筆錄（見偵查卷第十六頁至第十九頁），雖記載簡
    略，未提及追逐被告之細節，惟亦明確指認被告確係搶奪其
    貨車之人無誤，復於本院前審到庭接受交互詰問及補充訊問
    結證屬實（本院前審卷第六十五頁至第七十頁）。參以被告
    於偵查中在法務部調查局接受測謊，就所稱未搶被害人車
    子，未與被害人發生拉扯而被拉下外套，經測試均呈情緒
    波動反應，研判有說謊，此有該局九十二年四月四日調科參
    字第０九二００一一一四九０號測謊報告書附卷可資佐證（
    見偵查卷第七十四頁），從而被害人指證被告確係搶奪其貨
    車之人之證詞，信而有徵，堪予採信。
  (二)被告及其配偶徐麗萍二人雖均辯稱扣案之藍色外套及
    ，於本案發生前即遭徐麗萍遺失在外云云，惟有關遺失經過
    一節，被告先是供稱：九十二年二月二十五日徐麗萍穿我的
    衣服出門買菜，將我的外套放在機車前面的菜籃內，於九、
    十時許，在中壢市自強國中附近「品馨麵包店」前遺失，內
    有證件、提款卡、現金新臺幣（下同）一千元、平安符一張
    ，而八點至十二點我均在家中，未外出云云（見偵查卷第十
    一頁反面、第十二頁）；嗣改稱：案發當日我在家裡，被害
    人抓到的外套及
    ，最近一次是在案發前一天（即九十二年二月二十四日），
    我太太穿我的外套出門送小孩上學，在中壢市遺失的（見原
    審卷第十七頁反面、第十八頁），則被告所稱其妻遺失外套
    日期已前後不一。被告於本院又改稱：九十二年二月二十四
    日因其父親過世「作七」，本來要回南投老家，當天到車站
    後與其姐聯絡，經告知不用回去了，所以未回南投老家，而
    搭計程車約於十點左右回到中壢住家等情。亦與其妻徐麗萍
    於警詢中，初稱其係於九十二年二月二十五日上午十時許，
    載被告到「內壢火車站」前，送被告「回南投老家」，將該
    外套置放於機車前菜籃內遺失（見偵查卷第二十一頁反面）
    ，日期已不一致，苟被告之父既於同月二十四日「作七」，
    被告自無於二十五日始由其妻載送至車站之理，又被告夫妻
    騎乘機車同往車站，被告打電話與其姐聯絡之際，其妻當在
    場等候結果，待決定不回南投老家，豈有不再同騎乘機車回
    家，被告竟搭計程車回家？時值國曆二月，氣溫尚低，常人
    所知，被告既欲回南投，怎會將外套放置菜藍內未穿？苟其
    妻於被告到車站被告下車後即騎車回家，既未離開機車，為
    何會在菜藍內遺失？均不合常情。嗣改稱九十二年二月二十
    五日，八點前送小孩上學、買菜，近九點回家時被告尚在家
    中（見原審卷第三十四頁），則徐麗萍關對於被告案發當日
    之行蹤，所陳不一，亦與前述被告所稱徐麗萍係出門「買菜
    」，在「品馨麵包店」前遺失，互核不符。另證人徐麗萍於
    原審證稱其於九十二年二月「二十五日」早上十一點多有去
    報案（見原審卷第三十五頁），與被告於本院所言徐麗萍是
    二月「二十四日」報案（本院卷第三十三頁），兩相核對，
    顯有矛盾。況被告外套內有
    以隨意放置停放於內壢火車站前之機車菜籃內未隨身攜帶？
    且被告出遠門何以不隨身攜帶本人之
    分證遺失，何以未向戶政機關申辦遺失補發？凡此均有違常
    情，令人起疑。況證人徐麗萍與被告間復屬夫妻至親關係，
    難免有迴護被告之可能，是被告及其配偶徐麗萍上開與常情
    有違且相互矛盾、多所瑕疵之供詞，均不足為有利被告認定
    之依據。
  (三)證人即被告子女彭淑映（按其年僅八歲）及彭鋼治（按其年
    僅七歲）二人雖均於原審證稱平常上課由媽媽即徐麗萍騎機
    車載送，不舒服時才由被告載送等語（見原審卷第五十二頁
    、第六十三頁），惟二人對九十二年二月二十五日發生何事
    ，均稱已忘記或不記得等語，核其等證詞，自不足為有利被
    告之認定。另被告於原審雖辯稱本件承辦警員楊樹瀛與其有
    恩怨云云，然觀警員楊樹瀛九十二年二月二十八日製作之詢
    問筆錄內容（見偵查卷第十頁至第十二頁），不僅被告始終
    否認搶奪犯行，且被告於本件移送偵查中、原審及本院審理
    時，均未曾提及該次筆錄內容有任何不實或遭刑求之情形存
    在（見原審卷第九十四頁、本院前審卷第八十五頁、本院卷
    第八十一頁、第八十二頁），被告復未能提出其與警員楊樹
    瀛間確存在恩怨之積極事證為憑，而被害人丙○○復否認與
    楊樹瀛相識（見本院卷第七十九頁），則被告空言質疑遭人
    誣陷，並無足取。
  (四)被告於原審法院九十二年二月二十八日羈押之訊問中，雖提
    出其稱徐麗萍由仁愛派出所拿回之報案紙條（附於九十二年
    聲羈字第七十二號卷內），本院復依職權調取桃園縣警察局
    中壢分局仁愛派出所九十二年二月二十四日至二十八日間勤
    務分配表及員警工作紀錄簿（見本院卷第六十二頁、第六十
    三頁），雖載明警員江榮宗係於九十二年二月二十四日上午
    六時至八時、二十五日上午十時至十二時、及二十八日下午
    六時至八時值班，而於二月二十六、二十七日輪休等情，然
    查該期間員警工作紀錄簿，均無徐麗萍報案資料。又查員警
    邱萬賜確於九十二年二月二十七日上午八時至十二時及下午
    二時至八時值班，徵之被告於羈押訊問所提出其妻上開報案
    紙條，亦載明「二月二十七日下午四時三十分值班邱萬賜」
    等語，果證人徐麗萍於案發當日或前日即前往派出所報案，
    而由派出所拿回被告所稱之報案紙條，為何紙條上會記載二
    月二十七日值班員警名字？顯見證人徐麗萍於其稱遺失外套
    立即報案之說辭，顯有可疑；復以本院查詢徐麗萍報案紀錄
    結果，經桃園縣政府警察局中壢分局函覆：仁愛派出所並無
    徐麗萍報案紀錄（見本院卷第三十八頁），則被告於原審提
    出之紙條，並不足以證明其妻徐麗萍確有報案之實。另證人
    即員警江榮忠於原審證述關於九十二年三月二十七日有一女
    子報案
    萍稱當日（即九十二年三月二十七日）係為被告羈押故，才
    找江員開三聯單等語（見原審卷第七十八頁、第七十九頁）
    ，均無法證明證人徐麗萍遺失外套當日有報案之事實，無法
    資為有利或不利被告之認定。
  (五)被害人丙○○雖於原審及本院均證稱案發當日上午即向內壢
    派出所報案，然本院函查結果並無其報案紀錄，有桃園縣政
    府警察局中壢分局函覆在卷（見本院卷第三十八頁），惟參
    酌證人林國基於原審證述本案係被害人報案才辦理等語（見
    原審卷第九十三頁），衡情本件刑案已轉由桃園縣警察局刑
    警隊偵辦，非屬內壢派出所辦理，則被害人確有報案之實，
    被告質疑報案真實性，顯有誤會。另被告與其妻徐麗萍雖均
    於原審稱，案發當時被告與友人「乙○○」在住處聊天，「
    乙○○」可為被告不在場證明，然本院多次傳訊、拘提乙○○均未有所獲，參以前述，被告與其妻對於案發當日被告行
    蹤互有齟齬、被害人指證歷歷及扣案證物等情以觀，被告於
    前述時地，見被害人下車卸貨未拔取貨車上鑰匙，即施以不
    法之腕力，趁被害人距離貨車約五公尺遠不及防備，以突然
    衝進上開貨車啟動之非和平方式，公然奪取該貨車駛離現場
    ，而搶奪得該貨車等情，至為灼然，已無傳訊乙○○調查之
    必要，附此敘明。
  (六)綜上所述，本件事證明確，被告犯行堪以認定。
三、按刑法第三百二十一條第一項第三款之攜帶兇器竊盜罪，係
    以行為人攜帶兇器竊盜為其加重條件，此所謂兇器，其種類
    並無限制，凡客觀上足對人之生命、身體安全構成威脅，具
    有危險性之兇器均屬之，且祇須行竊時攜帶此種具有危險性
    之兇器為已足，並不以攜帶之初有行兇之意圖為必要（最高
    法院七十九年度台上字第五二五三號判例意旨參照）。本件
    扣案之水果刀一支，全長二十一點五公分，其中金屬刀刃長
    十點八公分，單刃且尖銳鋒利，業經本院前審履勘明確，有
    勘驗筆錄附卷可稽（見本院前審卷第五十八頁），則其在客
    觀上足以對人之生命、身體安全構成威脅，具有危險性，應
    屬兇器之一種。核被告所為，係犯刑法第三百二十六條第一
    項之意圖為自己不法之所有，攜帶兇器，搶奪他人之動產罪
    ，起訴意旨認被告係犯刑法第三百二十五條第一項之搶奪罪
    ，尚有未洽，起訴法條應予變更。
四、原審認被告所犯罪證明確，予以論罪科刑，固非無見。惟查
    ：原審認定被告於九十一年間所犯竊盜、偽造文書、贓物、
    傷害等案件，最後犯罪時間分別為八十八年六月十日、八十
    八年六月八日、八十八年五月、八十八年七月十八日，前經
    臺灣桃園地方法院於九十一年十月二十九日以九十一年度易
    緝字第四九號分別判處有期徒刑五月、三月、四月及五月，
    應執行有期徒刑一年四月，並經本院於九十二年二月十八日
    以九十一年度上易字第三四九九號駁回上訴確定（自九十二
    年五月十九日起執行，尚未執行完畢）；另九十二年間所犯
    詐欺、重利等案件，其中詐欺案件最後犯罪時間為八十八年
    五月，經臺灣桃園地方法院於九十一年十月二十九日以九十
    一年度訴緝字第二九號判處有期徒刑四月，並經本院於九十
    二年二月十八日以九十一年度上訴字第三八八一號駁回上訴
    確定；至重利案件最後犯罪時間為八十八年九月十三日，經
    本院於九十二年二月十八日以九十二年度上訴字第一００號
    撤銷原判決改判處有期徒刑三月確定（按上開徒刑係先後接
    續前述定執行刑一年四月後執行之），業經本院前審調取前
    開判決查證屬實，並有本院被告全國前案紀錄表在卷可證。
    則原審所認定被告上開犯行，為被告於八十七年至八十八年
    間所為，自八十八年九月十三日以後至九十二年二月二十五
    日犯本案之間，相隔四年餘並無任何犯行，至為明確，是原
    審以被告在四年餘前所為犯行，認被告有犯罪習慣，與事實
    不符，原審依檢察官之請求諭知被告應於刑之執行完畢後令
    入勞動場所強制工作三年，即有未洽。被告上訴否認犯罪，
    雖無理由，惟原判決既有上開可議，自應由本院撤銷改判。
    爰審酌被告素行不良，僅為一己不法之所有，即施以不法腕
    力當街搶奪被害人丙○○所駕駛上開自用小貨車，不僅損及
    被害人丙○○及萇記泰安蛋皮公司之權益，更嚴重破壞社會
    之財產安全，及被告犯罪後否認犯行之態度等一切情狀，量
    處如主文第二項所示之刑。至於扣案之上開水果刀一支，為
    被告所有供上開犯罪所用之物，業據本院認定屬實，已如前
    述，應依刑法第三十八條第一項第二款規定，宣告沒收之。
據上論斷，應依刑事訴訟法第369 條第1 項前段、第364 條、第
299 條第1 項前段、第300 條，刑法第326 條第1 項、第38條第
1 項第2 款，判決如主文。
本案經檢察官郭啟東到庭執行職務。
中　　華　　民　　國　　94　　年　　1 　　月　　27　　日
                  刑事第19庭審判長法  官  葉騰瑞
                                  法  官  劉壽嵩
                                  法  官  魏新國
以上正本證明與原本無異。
如不服本判決，應於收受送達後十日內向本院提出上訴書狀，其
未敘述上訴之理由者並得於提起上訴後十日內向本院補提理由書
（均須按他造當事人之人數附繕本）。
                                  書記官  陳秋雄
中　　華　　民　　國　　94　　年　　1 　　月　　28　　日
附錄：本案論罪科刑法條全文
刑法第326條第1 項：
犯前條第一項之罪，而有第三百二十一條第一項各款情形之一者
，處一年以上七年以下有期徒刑。
